【裁判字號】    92,台抗,133
【裁判日期】    920327
【裁判案由】    違反山坡地保育利用條例聲請再審
【裁判全文】
最高法院刑事裁定                                九十二年度台抗字第一三三號
    抗  告  人  甲○○
右抗告人因違反山坡地保育利用條例案件，不服台灣高等法院花蓮分院中華民國九十
二年一月十日駁回聲請再審之裁定（九十二年度聲再字第四號），提起抗告，本院裁
定如左：
    主  文
抗告駁回。
    理  由
本件原裁定以聲請意旨略以：原確定判決以聲請人係福澤農林產業股份有限公司（下
稱福澤公司）所營福澤農場之負責人，竟未經主關機關許可，於民國八十七年九月間
，在台東縣金山段七十四號（分割後為同段七十四之九號）之山坡地上擅自墾殖面積
達零點三公頃等情，而依山坡地保育利用條例第三十四條第一項、第五項之規定判處
罪刑確定。然查台東縣政府九十一年十二月二十七日函附之「國有林地出租造林契約
書」，已核准上述土地銜接上一屆租期屆滿（即八十三年五月三十一日）之翌日（即
同年六月一日）起，續租與福澤公司同意之現耕作人，至九十二年五月三十日止。故
自八十三年六月一日起，至九十二年五月三十日止，福澤公司及其共同撫管人對上開
山坡地均有承租權。且財政部國有財產局於八十八年十一月九日函復福澤公司略以：
「有關知本農場之清理測量及放租相關事宜，業經國有土地代管機關台東縣政府依既
定計劃於民國八十八年九月十五日完成公告，刻正積極辦理放租及換約續租作業中…
…故有關貴公司陳情解決貴公司租約等相關問題，請逕洽台東縣政府協議解決」等語
，可見財政部國有財產局亦未否定福澤公司續租之權利。從而，上述「國有林地出租
造林契約書」，為聲請人發現之確實新證據，足認聲請人應受無罪之判決，爰據此聲
請再審云云。原裁定以：按刑事訴訟法第四百二十條第一項第六款所謂之「新證據」
，係指於事實審法院判決當時已經存在，而未及調查審酌，至其後始行發現者而言。
且該新證據須確實有足認受有罪判決人應受無罪、免訴、免刑或輕於原判決所認罪名
之判決者，始足當之。本件聲請人所涉之違反山坡地保育利用條例案件，係於八十九
年九月二十九日經原審判決，並於九十一年十一月十九日（原裁定誤載為同年月二十
日）經最高法院判決駁回聲請人之上訴而確定。而聲請人所提出之「國有林地出租造
林契約書」一份，係於本案判決確定後之九十二年十二月二十七日（按應為九十一年
十二月間某日）始行訂立，並非於本件事實審法院審判時即已存在之證據資料，顯與
前述所謂「新證據」之要件不合。且縱該契約書約定福澤公司可回溯自八十三年六月
一日起續租上開林地，然此應屬台東縣政府事後追溯承認福澤公司承租土地之民事問
題，核與判斷聲請人有無於八十七年九月間在上述山坡地擅自墾殖之犯行無關，自不
足據以認為有使聲請人應受無罪、免訴、免刑或輕於原判決所認罪名之判決。是聲請
人所提出之前揭契約書，核與前述「新證據」之要件不合，自難憑以聲請再審，因認
其聲請再審為無理由，而予以駁回。抗告意旨略以：上開「國有林地出租造林契約書
」係在最高法院判決確定（九十一年十二月十九日）前之九十一年十月間即已訂立，
原裁定認係在同年十二月二十七日始行訂立，顯有違誤。又聲請人對於上述林地是否
享有承租權，與判斷其有無本件擅自墾殖之犯行攸關，原裁定竟認係民事問題，與其
犯罪成立無關，亦有不當云云。惟依卷附「國有林地出租造林契約書」影本觀之，其
訂立之日期係在九十一年十二月間（日期部分難以辨識），已在本案最後事實審判決
（八十九年九月二十九日）之後。原裁定認上述造林契約書係在九十二年十二月二十
七日訂立，固有疏誤；抗告意旨謂該契約係於九十一年十月間訂立，亦與卷證資料不
符。惟該契約書既係在原審判決以後之九十一年十二月間始行訂立，則原裁定認其非
屬本件最後事實審法院判決時即已存在之證據；並以該契約書雖約定福澤公司追溯自
八十三年六月一日起續租上開林地，然與判斷聲請人是否成立犯罪無關，核與前述「
新證據」之要件不合，認其聲請再審為無理由，而予以駁回，於法尚無不合。抗告意
旨猶執陳詞，漫指原裁定不當，為無理由，應予駁回。
據上論結，應依刑事訴訟法第四百十二條，裁定如主文。
中      華      民      國    九十二    年      三      月    二十七    日
                              最高法院刑事第六庭
                                  審判長法官  池  啟  明
                                        法官  石  木  欽
                                        法官  郭  毓  洲
                                        法官  吳  三  龍
                                        法官  林  茂  雄
      右正本證明與原本無異
                                              書  記  官
中      華      民      國    九十二    年      三      月    三十一    日


司法院資訊處製作；財團法人民間司法改革基金會備份。
